【裁判字號】    96,交易,725
【裁判日期】    970128
【裁判案由】    過失傷害
【裁判全文】
臺灣臺北地方法院刑事判決             96年度交易字第725號
公  訴  人  臺灣臺北地方法院檢察署檢察官
被      告  甲○○
上列被告因過失傷害案件，經檢察官提起公訴（96年度調偵字第
1111號），本院判決如下：
    主  文
甲○○因過失傷害人，處拘役拾日，如易科罰金，以新臺幣壹
仟元折算壹日。
    事  實
一、甲○○於民國九十六年五月八日二十二時四十五分許，駕駛
    車牌號碼四０二七─ＤＢ號自用小客車，沿臺北市○○區○
    ○街由西向東方向行駛，途經該路段三七八號前，適行動電
    話響起，其欲停靠路邊接聽電話，本應注意汽車行駛時，駕
    駛人應注意車前狀況及兩車併行之間隔，並隨時採取必要之
    安全措施，而依當時情況天候晴、夜間有照明、柏油路面乾
    燥、無缺陷、無障礙物且視距良好，並無不能注意之情事，
    詎甲○○竟因急欲停靠路旁接聽電話，疏未注意右後方車輛
    車行動態，採取必要之安全措施即禮讓右後方直行車先行，
    即貿然靠右側行駛，準備停車，適有疏未注意車前狀況及採
    取必要之安全措施之楊婉婷騎乘車牌號碼ＪＦ二─五三七號
    重型機車沿同路同向自後行駛而至，見狀閃避不及致其所騎
    乘機車左後側車身遭甲○○所駕駛之車輛右前車頭（右前車
    輪、輪圈位置）撞擊，楊婉婷因此人車倒地，受有右膝撕裂
    傷（長約一公分）、右手、右腳及雙膝受有擦挫傷等傷害。
    甲○○於肇事後在偵查犯罪職權之機關或公務員發覺前，主
    動撥打電話報警，並停留在現場，向前往現場處理之臺北市
    政府警察局大安分局臥龍派出所員警表明為肇事者，進而接
    受本次裁判。
二、案經甲○○自首、乙○○訴由臺北市政府警察局大安分局報
    請臺灣臺北地方法院檢察署檢察官偵查起訴。
    理  由
一、證據能力部分：
    (一)按被告以外之人於審判外之言詞或書面陳述，除法律有規
      定者外，不得作為證據；又被告以外之人於審判外之陳述
      ，雖不符前四條之規定，而經當事人於審判程序同意作為
      證據，法院審酌該言詞陳述或書面陳述作成時之情況，認
      為適當者，亦得為證據，當事人、代理人或辯護人於法院
      調查證據時，知有第一百五十九條第一項不得為證據之情
      形，而未於言詞辯論終結前聲明異議者，視為有前項之同
      意，刑事訴訟法第一百五十九條第一項、第一百五十九條
      之五分別定有明文。
    (二)查關於證人乙○○於警詢中所為之供述（含交通事故談話
      紀錄表），雖係被告以外之人於審判外所為之陳述，然經
      本院於審理期日就上開警詢筆錄提示並告以要旨，被告就
      此部分證據之證據能力並未聲明異議，僅爭執其所述之真
      實性（證明力），本院審酌證人乙○○僅為單純之被害人
      ，且為親身經歷見聞本案車禍發生經過之全貌，其於案發
      後記憶猶新之情況下所為之言詞陳述，對認定犯罪事實之
      存否自有其必要性，而上開警詢筆錄之取得及製作過程，
      復查無違法取證之瑕疵存在，應無顯不可信之情形，引用
      其之上開言詞陳述作為證據應屬適當，依刑事訴訟法第一
      百五十九條之五規定，即有證據能力。
    (三)另證人乙○○雖具有告訴人身分，惟其於偵查中就與待證
      事實有重要關係之親身知覺、體驗事實陳述時，即居於證
      人之地位，是其於檢察官偵查中所為之陳述，亦屬被告以
      外之人於審判外所為之言詞陳述，然經檢察官諭知證人乙
      ○○有具結之義務及偽證之處罰並命朗讀結文具結擔保其
      證言之真實性後，乙○○以證人身分，於檢察官面前完整
      、連續陳述其親身經歷，且查無違法取證之瑕疵存在，應
      無顯不可信之情形，引用該證人於檢察官面前所為陳述作
      為證據應屬適當，依刑事訴訟法第一百五十九條之一第二
      項之規定，得為證據。
    (四)另卷附之道路交通事故現場圖、道路交通調查事故表均係
      員警接獲報案後抵達肇事現場，依法執行實施勘察等職務
      後所製作以紀錄當時實見現場情形之紀錄文書，並無證據
      證明有何虛偽不實或明顯瑕疵等顯不可信存在，依刑事訴
      訟法第一百五十九條之四第一款之規定自有證據能力；至
      乙○○驗傷後所提出之診斷證明書，為醫師於執行醫療業
      務時所需製作之證明文書，復無證據顯示該診斷證明書存
      有詐偽或虛飾之情事，核無刑事訴訟法第一百五十九條之
      四第二款所定顯有不可信之情況，應可認具有證據能力。
      又車損照片則係機械之方式所留存之影像，並非依憑人之
      記憶再加以轉述而得，要非供述證據，無「傳聞證據排除
      法則」之適用，此外，復無證據證明有何偽造、變造或違
      法取得之情事，且均與檢察官主張之事實具有關聯性，該
      照片亦胥有證據能力。況檢察官、被告於本院審理時，就
      上開書面證據之證據能力均表示同意援用（見本院九十七
      年一月十四日審理筆錄），復未於本件言詞辯論終結前聲
      明異議，依據刑事訴訟法第一百五十九條之五規定，亦應
      認有證據能力。從而，上該道路交通事故現場圖、道路交
      通調查事故表、診斷證明書、車損照片等，均有證據能力
      ，合先敘明。
二、訊據被告對於上揭時、地駕車與證人乙○○所騎乘之機車發
    生碰撞事故，證人乙○○因而受有右膝撕裂傷（長約一公分
    ）、右手、右腳及雙膝受有擦挫傷等傷害之事實坦認不諱，
    惟矢口否認有何過失傷害犯行，並辯稱：伊打方向燈向右靠
    時，乙○○的機車在伊車右後方，距離七、八公尺以上（約
    五、六部機車車身之距離），後來伊減速靠右，乙○○的機
    車突然撞上來云云。經查：
    (一)被告於九十六年五月八日二十二時四十五分許，駕駛車牌
      號碼四０二七─ＤＢ號自用小客車，沿臺北市○○區○○
      街由西向東方向行駛，於該路段三七八號前，與沿同路同
      向之證人楊婉婷騎乘車牌號碼ＪＦ二─五三七號重型機車
      發生碰撞，證人楊婉婷因此人車倒地而受有右膝撕裂傷（
      長約一公分）、右手、右腳及雙膝受有擦挫傷之傷害等事
      實，業據被告於本院審理時供認不諱，復經證人乙○○於
      偵訊及本院審理中到庭證述明確可按（見偵卷第二十九頁
      ，本院九十七年一月十四日審理筆錄），且有道路交通事
      故現場圖、臺北市立萬芳醫院出具之診斷證明書在卷可參
      （見偵字卷第十二頁、第二十頁），自堪信上開事實為真
      實。
    (二)依證人乙○○於談話筆錄、警詢、偵訊及本院審理中所稱
      ：當天騎駛機車從六張犁捷運站往深坑方向，某路口停等
      紅燈之後，被告之車輛就與其併行，其是在被告駕駛汽車
      之右邊，快到肇事地點時，被告的車開始往右邊靠且放慢
      速度，當時其機車車頭約在被告車身之後車門位置，其就
      跟著放慢速度往右邊閃，但沒有停下來，慢慢地往前到被
      告車輛之前車門處，後來被告車輛之右前車頭保險桿就撞
      到其機車左後側車身，其完全來不及反應等語（見偵卷第
      八頁、第二十三頁、第二十九頁，本院九十七年一月十四
      日審理筆錄），復觀之卷附交通事故現場圖、車損照片、
      道路交通事故補充資料表所示（見偵卷第十五頁至第十九
      頁、第二十一頁），碰撞地點緊鄰路面邊線，且兩車碰撞
      後，被告所駕駛之汽車右前車輪、輪圈（靠近右前車頭部
      位）留有擦撞痕，證人乙○○所騎乘之機車左側車身接近
      腳踏板尾端有擦撞痕、右側車身則有擦地痕，顯然係被告
      駕駛之車輛往右靠，且未禮讓直行騎駛之證人乙○○，以
      致被告右前車頭（右前車輪、輪圈處）撞擊機車左側車身
      ，被告空言否認係乙○○騎乘機車撞伊駕駛之車輛云云，
      不足採信。再者，依被告於本院審理時自承：肇事前注意
      到證人之機車是在伊右後方約五、六部機車車身之距離，
      七、八公尺以外，證人車速比伊快，慢慢趨近伊車，但伊
      完全來不及反應等語（見本院九十七年一月十四日審理筆
      錄），則被告顯然在距離至少七、八公尺前就察覺證人乙
      ○○之機車在伊右後方逐步趨近，自應採取適當且必要之
      措施以避險，即禮讓屬直行車之證人乙○○機車先行，或
      預留足以煞停之距離，然被告卻捨此不為，逕自向右側靠
      、準備停車，足見被告駕車行經上開路段時，顯有疏未注
      意採取必要安全措施之駕駛過失甚明。
    (三)按汽車（含機車）行駛時，駕駛人應注意車前狀況及兩車
      併行之間隔，並隨時採取必要之安全措施，道路交通安全
      規則第九十四條第三項定有明文，被告駕車自應注意上開
      規定。而依當時情況天候晴、夜間有照明、柏油路面乾燥
      、無缺陷、無障礙物且視距良好，並無不能注意之情事，
      被告於案發時當應依上開規定注意車前狀況以隨時採取必
      要之安全措施，詎被告僅因急欲停靠路旁接聽電話，疏未
      注意採取適當且必要之安全措施，禮讓右後方直行車先行
      或預留右後方車輛足可煞停之安全距離，致使其所駕駛之
      車輛右前車頭撞擊證人乙○○所騎乘機車左後側車身，證
      人乙○○因而人車倒地並受有如事實欄所述之傷害，被告
      就其所受上開傷害之產生，顯有過失且具有相當因果關係
      。至於證人乙○○在經過肇事路段前，已發現在其左前方
      被告所駕駛之車輛往右行駛，其自應採取適當之措施以避
      險，然證人乙○○自稱：發現被告慢慢往右靠，其也跟著
      慢慢往右靠等語（見本院九十七年一月十四日審理筆錄）
      ，是以證人乙○○顯然未採取必要之安全措施，而閃避失
      當，以致兩車發生碰撞，證人乙○○亦與有過失甚明，惟
      仍無解於被告對於本件車禍事故之過失責任。
    (四)至於被告於停車前是否打方向燈一節，證人乙○○固於警
      詢、檢察官偵查中以及本院審理時結證稱：案發當天伊是
      要騎機車返回位於深坑住處，行經臺北市○○區○○街三
      七八號前，被告突然靠右行駛，以致於被告汽車右前車頭
      撞到其機車左後側車身位置，被告並未打方向燈等語（見
      偵字卷第二十三頁、第二十九頁，本院九十七年一月十四
      日審理筆錄），然此為被告堅詞否認，並辯稱：伊駕駛車
      輛沿臺北市○○區○○街由西往東方向行駛，途經臺北市
      大安區○○街三七八號前，因行動電話響起，伊欲停靠路
      旁接聽電話，遂打方向燈靠右行駛，結果就與證人發生車
      禍等語（見本院九十七年一月十四日審理筆錄），然觀諸
      卷附道路交通事故現場圖、道路交通事故補充資料表，僅
      能分別說明發生車禍之地點、被告與證人所駕駛之車輛受
      損狀況，並無法證明本案車禍發生前，被告是否依規定打
      方向燈，復無現場目擊證人或其他證據可供調查，就被告
      及證人乙○○各執一詞互指對方闖紅燈之陳述均乏客觀證
      據資料以供佐證，本院自無從認定本案車禍發生前被告是
      否確未打方向燈，附此敘明。
    (五)綜上所述，被告駕駛過失行為與證人乙○○所受傷害間，
      存有相當因果關係，應屬灼然，被告所辯顯係事後卸責之
      詞，委無足取。本件事證明確，被告犯行已經證明，應依
      法論科。
三、核被告所為係犯刑法第二百八十四條第一項前段之過失傷害
    罪。又被告於肇事後，在現場等候處理員警，並在未被有偵
    查權公務員或機關發覺前，主動向警自承為肇事人，業據證
    人乙○○於本院審理時證述明確（見本院九十七年一月十四
    日審理筆錄），被告復受本院之裁判，已合於自首之規定，
    爰依刑法第六十二條前段規定減輕其刑。爰審酌被告前無任
    何刑事犯罪紀錄，此有台灣高等法院被告前案紀錄表一份在
    卷可按，素行尚可，伊貿然靠右行駛準備停車，未禮屬直行
    車之告訴人乙○○先行而肇事，致其受有右膝撕裂傷（長約
    一公分）、右手、右腳及雙膝受有擦挫傷等傷害，傷勢非屬
    嚴重，惟告訴人本身疏未採取必要之安全措施亦與有過失，
    犯後被告表達欲以新臺幣（下同）二萬五千元（不含保險理
    賠）賠償，企盼藉此取得告訴人之諒解，然告訴人不願意接
    受（請求賠償金十萬元），致未能達成和解之犯罪後態度等
    一切情狀，量處如主文所示之刑，並諭知易科罰金之折算標
    準，以資懲儆。
四、據上論斷，應依刑事訴訟法第二百八十四條之一、第二百九
    十九條第一項前段，刑法第二百八十四條第一項前段、第六
    十二條前段、第四十一條第一項前段，刑法施行法第一條之
    一第一項、第二項前段，判決如主文。
本案經檢察官郭麗娟到庭執行職務
中    華    民    國    97    年    1     月    28    日
                       臺灣臺北地方法院交通法庭
                              法  官  何俏美
上正本證明與原本無異。
如不服本判決，應於判決送達後10日內向本院提出上訴狀（應抄
附繕本）。告訴人或被害人如對於本判決不服者，應具備理由請
求檢察官上訴，其上訴期間之計算係以檢察官收受判決正本之日
期為準。
                              書記官  林曉郁
中    華    民    國    97    年    1     月    28    日
附錄本判決論罪科刑法條：
刑法第284條
因過失傷害人者，處6 月以下有期徒刑、拘役或500 元以下罰金
，致重傷者，處1 年以下有期徒刑、拘役或500 元以下罰金。
從事業務之人，因業務上之過失傷害人者，處1 年以下有期徒刑
、拘役或1千元以下罰金，致重傷者，處3 年以下有期徒刑、拘
役或2 千元以下罰金。


司法院資訊處製作；財團法人民間司法改革基金會備份。
